【裁判字號】    90,上易,1917
【裁判日期】    900420
【裁判案由】    傷害
【裁判全文】
臺灣高等法院刑事判決                            九十年度上易字第一九一七號
    上  訴  人  臺灣板橋地方法院檢察署檢察官
    被      告  丙○○
                丁○○
   共      同
   指定辯護人  本院甲○辯護人
右上訴人因被告等傷害案件，不服臺灣板橋地方法院九十年度易字第一二一一號，中
華民國九十年四月二十日第一審判決（起訴案號：臺灣板橋地方法院檢察署九十年度
偵字第二○三七號）提起上訴，本院判決如左：
    主  文
上訴駁回。
    事實及理由
一、本案經本院審理結果，認第一審判決以被告丙○○係犯刑法第二百七十七條第一
    項之傷害人身體罪；被告丁○○係犯刑法第二百七十七條第一項之幫助傷害人之
    身體罪，同時審酌被告二人犯罪動機、目的、手段、智識程度、所生危害及犯後
    態度等一切情狀，分別量處被告丙○○有期徒刑六月；被告丁○○拘役五十日，
    如易科罰金，均以三百元折算一日。認事用法及量刑均無不當，應予維持，並引
    用第一審判決書記載之事實、證據及理由（如附件）。
二、公訴人上訴意旨以：被告丙○○僅因細故，即向被告丁○○索取刀械，致在場者
    心生畏懼退至旁邊，而被告丙○○猶不甘心，竟抓住被害人乙○○肩部，直指心
    臟部位刺入，深入二公分長，使被害人受有左胸部穿剌傷（二公分長）、左胸血
    胸、疑左胸氣胸之傷害，難謂無殺人之犯意。再被告丙○○事後拒不坦承持刀刺
    害被害人，顯見犯後態度不良，原審從輕量刑，似有不當等語。
三、惟查：按殺人與傷害之區別，即在下手加害時有無死亡之預見而不違背其本意為
    斷。至受傷處所是否致命部位？傷痕之多寡？及輕重如何？雖足供認定有無殺意
    之參考，然究不能以之為區別殺人與傷害之絕對標準（最高法院十八年度上字第
    一三○九號、第一三○號判例、八十四年度台上字第五六五一號判決參照）。查
    被告丙○○持刀朝被害人左胸刺擊，致被害人受有左胸部穿刺傷（二公分長）、
    左胸血胸、疑左胸氣胸之傷害刺固有被害人診斷證明書二紙在卷可稽。惟被告丙○○與被害人素不相識，當無僅因偶發細故衝突即萌生殺害被害人之動機。且被
    告僅刺向被害人一刀後，即逃離現場，並至警局自首犯行，益見被告應無殺人之
    犯意。則被告丙○○雖持刀刺擊被害人左胸致命部位，然被告丙○○既無殺人故
    意，依上開判例說明，尚不得僅以被害人受傷處所為左胸致命部位，即認被告丙○○係出於殺人故意，被告丙○○自不構成殺人罪；被告丁○○亦不成立幫助殺
    人罪無疑。再原審係審酌被告丙○○、丁○○二人犯罪之動機、目的、手段、智
    識程度、犯罪時所受之刺激、所生危害及犯罪後態度等一切情狀，據以量處被告
    丙○○有期徒刑六月；被告丁○○拘役五十日，並均諭知易科罰金之折算標準，
    核屬妥適。公訴人上訴，指稱被告丙○○犯有殺人罪嫌，及原審量刑過輕，殊無
    可採。足見本件上訴，為無理由，應予駁回。
據上論斷，應依刑事訴訟法第三百七十三條、第三百六十八條，判決如主文。
本案經檢察官劉斐玲到庭執行職務。
中      華      民      國      九十      年     七     月    二十六    日
                              臺灣高等法院刑事第十四庭
                                  審判長法  官  陳  祐  輔
                                        法  官  蔡  國  在
                                        法  官  陳  國  文
右正本證明與原本無異。
檢察官如不服本判決應於收受送達後十日內向本院提出上訴書狀，其未敘述上訴之理
由者並得於提起上訴後十日內向本院補提理由書（均須按他造當事人之人數附繕本）
。
被告均不得上訴。
                                        書記官  蔡  棟  樑
中      華      民      國    九十    年     七     月    二  十  六   日
附錄：本案論罪科刑法條全文
刑法第二百七十七條第一項：
傷害人之身體或健康者，處三年以下有期徒刑、拘役或一千元以下罰金。
犯前項之罪，因而致人於死者，處無期徒刑或七年以上有期徒刑，致重傷者，處三年
以上、十年以下有期徒刑。
附件
臺灣板橋地方法院刑事判決                          九十年度易字第一二一一號
    公  訴  人  臺灣板橋地方法院檢察署檢察官
    被      告  丙○○  男三十歲（民國○○年○月○○日生）
                        住臺北縣板橋市○○街八巷七之三號四樓
                        身分證統一編號：Ｚ000000000號
                丁○○  女二十四歲（民國○○○年○月○○日生）
                        住臺北縣蘆洲市○○路二四三巷十一號四樓
                        身分證統一編號：Ｚ000000000號
右列被告因傷害案件，經檢察官提起公訴（九十年度偵字第二三七號），本院判決
如左：
    主  文
丙○○傷害人之身體，處有期徒刑陸月，如易科罰金以參佰元折算壹日。
丁○○幫助傷害人之身體，處拘役伍拾日，如易科罰金以參佰元折算壹日。
    事  實
一、丙○○曾犯侵占、麻醉藥品管理條例等罪，猶不知悔改；復於民國八十九年十二
    月十日上午七時三十分許，在臺北縣蘆洲市○○路二四三巷九號前，因認乙○○
    及其在場同學中有人向伊丟擲煙蒂，經質疑後無人承認，遂心生不滿，基於傷害
    之犯意，前往鄰近同巷十一號處，以電鈴向住在該棟四樓處之丁○○索取刀械，
    馮女基於幫助之犯意，隨即攜帶二把刀械（何人所有不明）趕抵上址九號前，丙○○接過其中一把刀械後，徒手抓住乙○○之肩部，持刀往其左胸剌擊，致乙○○受有左胸部穿剌傷（二公分長）、左胸血胸、疑左胸氣胸之傷害。丙○○於犯
    罪被發覺前，立即主動向臺北縣警察局蘆洲分局自首，表示願意接受裁判。
二、案經乙○○訴由臺北縣警察局蘆洲分局移送臺灣板橋地方法院檢察署檢察官偵查
    起訴。
    理  由
一、訊據被告丙○○坦承其於八十九年十二月十日在蘆洲市○○路二三四巷有拿一把
    刀剌向告訴人乙○○之事實，惟辯稱刀子是被害人他們一夥人掉在地上我撿起來
    的云云。被告丁○○矢口否認有何上揭犯行，辯稱我沒有拿刀子給被告丙○○。
    我不知道被告丙○○為何有刀子云云。惟查：告訴人乙○○指述被告丁○○拿二
    把刀在手上，被告丙○○拿其中一把刀先亮出來嚇旁邊的人，再剌向我之事實綦
    詳。又證人林煚珩證稱被告丁○○從樓上拿二把刀下來，被告丙○○拿其中一把
    ，全部人看到刀就退到旁邊，告訴人乙○○來不及跑就被砍傷了。被告說我們有
    人拿煙蒂丟他就拿刀砍傷我們等情。參以被告丙○○於警訊中原供稱在現場拾獲
    不明尖物誤傷乙○○，但不知道該尖物之來源云云；嗣於偵查中經提示乙○○之
    驗傷單後，始坦承自己持刀械剌傷告訴人之情，惟改稱該刀械係乙○○之同學遺
    留在現場為其所拾獲云云，可知被告丙○○於剌傷乙○○器具乙節，前後所供不
    一，則所辯在現場拾獲云云即難採信。酌以被告丙○○、丁○○二人係男女朋友
    關係，則被告丙○○所陳自有迴護之情，顯不可採。此外，復有診斷證明書二紙
    在卷可稽。綜上所述，被告二人所辯，無非係事後卸責之詞，難予採信。被告二
    人均罪證明確，犯行洵堪認定。
二、核被告丙○○、丁○○二人所為，均係犯刑法第二百七十七條第一項之罪。被告
    丁○○所為，係犯刑法第二百七十七條第一項之幫助犯，依正犯之刑減輕之。又
    被告丙○○於犯罪發覺前，主動向臺北縣警察局蘆洲分局自首，表示願意接受裁
    判乙節，有警詢筆錄在卷可稽，依法減輕其刑。被告丁○○自始矢口否認有何上
    揭犯行，並於本院審理時供稱我是勸被告丙○○去自首，我沒有犯罪所以我沒有
    自首等語，被告丙○○於本院審理時亦稱被告丁○○是陪我到警局，她並沒有自
    首等語，卷內亦無被告丁○○自首之事證，足見，被告丁○○並無自首，併此
    明。爰審酌被告丙○○、丁○○二人犯罪之動機、目的、手段，犯罪時所受之刺
    激及其品性、生活狀況、智識程度、犯罪所生之損害，及犯罪後態度等一切情狀
    ，各量處如主文所示之刑，以資懲儆。又被告行為後，刑法第四十一條已於九十
    年一月十日公布施行，並於同年月十二日生效，其得易科罰金之罪已變更放寬為
    犯最重本刑為五年以下有期徒刑以下之刑之罪，比較新舊法，以新法較有利於被
    告，依刑法第二條第一項前段之規定，應適用裁判時之法律，依裁判時之修正後
    刑法第四十一條第一項前段規定均諭知其易科罰金之折算標準。
據上論斷，應依刑事訴訟法第二百九十九條第一項前段、刑法第二條第一項前段、第
二百七十七條第一項、第三十條第二項、第六十二條前段、第四十一條第一項前段，
罰金罰鍰提高標準條例第一條前段、第二條，判決如主文。
本案經檢察官郭緯中到庭執行職務
中      華      民      國      九十      年      四    月    二十      日
                                  臺灣板橋地方法院刑事第六庭
                                          法  官  張谷輔
右正本證明與原本無異。
如不服本判決，應於判決送達後十日內，向本院提出上訴狀。
                                          書記官  羅麗娟
中      華      民      國      九十      年      四    月    二十      日
附錄本案所犯法條全文
中華民國刑法第二百七十七條
 (普通傷害罪)
傷害人之身體或健康者，處三年以下有期徒刑、拘役或一千元以下罰金。
犯前項之罪因而致人於死者，處無期徒刑或七年以上有期徒刑；致重傷者
，處三年以上十年以下有期徒刑。


司法院資訊處製作；財團法人民間司法改革基金會備份。
